最　高　行　政　法　院　判　決　　　　　　　　　九十一年度判字第二二○九號
　　再 審原 告　乙○○
　　再 審被 告　財政部高雄關稅局
　　代　表　人　　甲○○
右當事人間因私運貨物進口事件，再審原告對於中華民國九十年七月二十五日本院九
十年度判字第一二七七號判決關於再審原告部分，提起再審之訴。本院判決如左：
　　主  文
再審之訴駁回。
再審訴訟費用由再審原告負擔。
　　理　由
再審原告起訴意旨略謂：一、查行政訴訟法第二編規定「高等行政法院第一審訴訟程
序」，而對於高等行政法院之終局判決，得上訴於最高行政法院，故同法第三編尚有
上訴審程序之設。本件再審原告於再訴願遭財政部決定駁回後遂依序提起行政訴訟，
詎竟收到「最高行政法院判決正本」，而對「高等行政法院」依法應作之判決正本則
消弭於無形，致再審原告無端喪失高等行政法院之審理程序，依法自有未公，合先述
明。二、次查行政訴訟法第一百七十七條第二項規定行政訴訟之裁判，有刑事部分牽
涉其裁判者，行政法院在該刑事案件終結前，得以裁定停止訴訟程序。本件因案涉刑
事訴訟之審理，並經最高法院一再發回，以致尚未結案。關於本件「最高行政法院判
決正本」認定再審原告於八十七年七月二日在警訊及偵查中坦承「警方查獲之走私香
菇是我與張富台合夥，各出資一半，走私成功後我可獲得香菇賣出後三分之一利潤」
云云，且八十七年六月二十四日下午九時三十分許「該走私香菇為檢察官指揮警方等
單位查獲，並扣得上述管制進口之大陸香菇一六、七○○公斤．．．，是以原告之自
白應認為與事實相符，業經台灣高等法院高雄分院八十八年度上訴字第一三六號判決
所確認，有該判決書影本在卷足憑，自足以採認原告確有共同私運貨物進口之行為」
云云，然查被告之自白雖為證據之一種，但必須與事實相符，若其自白顯有疑義，而
審理事實之法院，就其職權調查之所得，仍未能證明其自白確與事實相符者，自不得
據為認定犯罪事實之基礎。本件再審原告雖於偵查中自白其與張富台每人各出資五十
萬元，合計一百萬元購買上述大陸香菇，並由「亞星三號」貨船自大陸福州直接載運
進入台灣等語，惟再審原告第一審審理時，具狀否認其有出資五十萬元購買香菇之事
實並謂其於警訊及偵查中之自白，係為換取交保及為莊新本頂罪而為不實之供述云云
，經原審調查結果，又認其自白所稱上開走私香菇係以「亞星三號」貨船運送來台乙
節與事實不符，而不予採信，該自白所指之共犯張富台復未曾到案接受調查，則再審
原告上開與張富台合資購買香菇之自白，是否與事實相符，自應調查其他証據以資認
定，乃原審未詳加調查，遂行採取部份自白作為認定犯罪事實之依據，其採證自非適
法，此亦有最高法院八十八年度台上字第七二六八號刑事判決可資稽查，則「最高行
政法院判決正本」所認上訴人之自白應與事實相符等情，自不無有待審酌之餘地。三
、本件因欠高等行政法院之判決正本，故其期間之計算顯乏依據，至本件雖有最高行
政法院判決正本，但該判決亦未明上訴期間，從而本件上訴期間之計算究應以何者
為準，尤無依據，併此敘明。四、關於最高法院判決所敘「另張富台涉案業已確定部
分，縱已繳納全數罰鍰仍不影響再審原告應受處罰之處分」云云，則本件縱然張富台
繳清全數罰鍰三、四七五、四四七元，依本案判決所述上訴人亦須繳交全數罰鍰三、
四七五、四四七元，再假設訴外人莊新本如亦判處繳交罰鍰三、四七五、四四七元，
國家豈不將得一○、四二六、三四一元，如此對於再審原告更為不利，且此科處罰鍰
方式無異橫徵暴斂，實有改善必要，為此請求撤銷原判決關於駁回再審原告之訴部分
，並撤銷此部分之再訴願決定、訴願決定及原處分等語。
再審被告答辯意旨略謂：（一）按「私運貨物進口、出口或經營私運貨物者，處貨價
一倍至三倍之罰鍰。」、「前二項私運貨物沒入之。」分別為海關緝私條例第三十六
條第一項及第三項所明定，本案再審原告與張富台有私運貨物進口之行為，再審被告
依據上開法條規定予以論處，於法洵無不合。（二）再審原告主張：「行政訴訟法第
二編規定『高等行政法院第一審訴訟程序』，而對於高等行政法院之終局判決，得上
訴於最高行政法院，故同法第三編尚有上訴審程序之設。本件再審原告（再審原高自
稱為上訴人）於再訴願遭財政部決定駁回後遂依序提起行政訴訟，詎竟收到『最高行
政法院判決正本』，而對『高等行政法院』依法應作之判決正本則消弭於無形，致告
無端喪失高等行政法院之審理程序，依法自有未公．．．」、「本件因欠高等行政法
院之判決正本，故其期間之計算顯乏依據，至本件雖有最高行政法院判決正本，但該
判決亦未明上訴期間，從而本件上訴期間之計算究應以何者為準，尤無依據．．．
」等節，按八十七年十月二十八日修正公布之行政訴訟法，其修正條文係自八十九年
七月一日起施行，新法雖將原行政訴訟之審級由一審制（僅設行政法院）修正為二審
制（設高等行政法院、最高行政法院），惟依行政訴訟法施行法第二條規定：「新法
施行後，於施行前已繫屬而尚未終結之行政訴訟事件，由最高行政法院依新法裁判之
。如認起訴無理由者，應予駁回；有理由者，應為原告勝訴之判決或發交該管轄高等
行政法院依新法審判之」，本件再審原告係於新法施行前之八十九年一月間向前行政
法院提起行政訴訟，依上開行政訴訟法施行法第二條規定，鈞院以該案係新法施行後
，於施行前已繫屬而尚未終結之行政訴訟事件，由最高行政法院依新法裁判之，於法
並無不合。又鈞院前開判決乃終局之確定判決，對該判決不得再提起上訴，自無須於
判決書諭知提起上訴之期間，再審原告上開再審理由，對法令顯有誤解。（三）再審
理由另稱：「行政訴訟法第一百七十七條第二項規定行政訴訟之裁判，有刑事部分牽
涉其裁判者，行政法院在該刑事案件終結前，得以裁定停止訴訟程序。本件因案涉刑
事訴訟之審理，並經最高法院一再發回，以致尚未結案。關於本件『最高行政法院判
決正本』認定上訴人於八十七年七月二日在警訊及偵查中坦承『警方查獲之走私香菇
是我與張富台合夥，各出資一半，走私成功後我可獲得香菇賣出後三分之一利潤』云
云，且（經警於）八十七年六月二十四日下午九時三十分許『該走私香菇為檢察官指
揮警方等單位查獲，並扣得上述管制進口之大陸香菇一六、七○○公斤．．．，是以
再審原告之自白應認為與事實相符，業經台灣高等法院高雄分院八十八年度上訴字第
一三六號判決所確認，有該判決書影本在卷足憑，自足以採認原告確有共同私運貨物
進口之行為』云云，然查被告之自白雖為證據之一種，但必須與事實相符者為限，若
其自白顯有疑義．．．自不得據為認定犯罪事實之基礎。本件再審原告雖於偵查中自
白其與張富台每人各出資五十萬元，合計一百萬元購買上述大陸香菇，．．．等語，
惟再審原告第一審審理時，具狀否認其有出資五十萬元購買香菇之事實並謂其於警訊
及偵查中之自白，係為換取交保及為莊新本頂罪而為不實之供述．．．而其自白所指
之共犯張富台復未曾到案接受調查，則乙○○（即再審原告）上開與張富台合資購買
香菇之自白，是否與事實相符．．．自不無有待審酌之餘地。」乙節，查本案再審原
告部分，業經鈞院判決：「原告乙○○之訴駁回」，已如前述；且按鈞院判決之審認
結果：「經核原告（即乙○○）確有共同私運貨物進口之行為．．．且原告迄未提示
海關稅單或其他足以證明系爭貨物確係完稅進口之證據，所訴殊無可採，本件亦無停
止訴訟程序之必要。原告起訴意旨，並無理由，應予駁回。」，準此，本案再審原告
有共同私運貨物進口之行為，已堪認定，且原判決已敘明本案並無停止訴訟程序之必
要。至於本案張富台部分，經查臺灣屏東地方法院檢察署檢察官八十七年度偵字第四
二三○、五三八八號起訴書業已認定伊於案發當時乘機逃逸，經傳未到庭，自不足證
明本案再審原告之自白與事實不符，上開再審原告之主張，無非事後卸責之詞，不足
採信。（四）再審理由又稱：「關於最高（行政）法院判決所敘『另張富台涉案業已
確定部分，縱已繳納全數罰鍰仍不影響上訴人應受處罰之處分』云云，則本件縱然張
富台繳清全數罰鍰三、四七五、四四七元，依本案判決所述再審原告亦須繳交全數罰
鍰三、四七五、四四七元，再假設訴外人莊新本如亦判處交罰鍰三、四七五、四四七
元，國家豈不將得一○、四二六、三四一元，如此對於再審原告更為不利．．．」乙
節，按「共同受處分人對其罰鍰應負連帶責任」此有財政部六十七年六月十四日台財
關第一六二三三號函示可稽，並有前行政法院六○判字第一九八號判決意旨可供參照
，本案既經鈞院判決確定，有關罰鍰即應由張富台與再審原告（即乙○○）共同負連
帶責任，海關可對其中任何一人或全部，選擇執行全部或一部之罰鍰金額，本案罰鍰
如經全部徵起，即不再徵收，並無重覆徵收問題，再審原告顯有誤解。（五）依行政
訴訟法第二百七十三條第一項規定，對於最高行政法院確定終局判決聲明不服而提起
再審之訴者，須有該項所列各款情形之一始得提起，查本案並無該項所列各款情形之
一，本案再審之訴，顯無理由，請求駁回再審之訴等語。
原判決關於再審原告部分以：本件再審原告與張富台於八十七年六月間，共同私運大
陸香菇一六、七○○公斤進入高雄港，放置於莊新本租用之高雄市○○路八五○號倉
庫，迨八十七年六月二十四日下午八時許，再審原告與張富台再夥同莊岳勳、莊岳霖
及受僱擔任運送之司機藍萬春、怪手司機余明輝、搬運工人鄭乃銘著手將涉案大陸香
菇運送外出時，為內政部警政署水上警察局第五警察隊派員會同海岸巡防司令部人員
查獲，案移再審被告處理，再審被告經核相關移送卷證資料，認再審原告與張富台共
同私運貨物進口，乃依照海關緝私條例第三十六條第一項、第三項規定，共同處以貨
價一倍之罰鍰計三、四七五、四四七元，併沒入私貨。再審原告夥同張富台走私部分
，業經再審原告於八十七年七月二日警訊及偵查中均坦承：警方查獲之走私香菇是我
與張富台合夥，各出資一半，走私成功後我可獲得香菇賣出後三分之一利潤，由張富
台在大陸地區負責購買走私進口，返台後之香菇銷售由張富台負責，夾藏走私之太空
包是張富台進口等情，且經警於八十七年六月二十四日下午九時三十分許，為檢察官
指揮警方等單位查獲，並扣得上述管制進口之大陸香菇一六、七○○公斤，有該香菇
扣案為憑，再查扣案之香菇，係大陸物品，完稅價格為三百四十七萬五千四百四十七
元，分別有財政部關稅總局八十七年七月二十三日台總局鑑字第八七一○五六○六號
函、行政院農業委員會委託屏東縣農會提領各機關部隊移交緝獲走私物品收據可稽，
是以再審原告之自白應認為與事實相符，業經台灣高等法院高雄分院八十八年度上訴
字第一三六號判決所確認，有該判決書影本在卷足憑，自足以採認原告確有共同私運
貨物進口之行為。再審原告訴稱台灣高等法院高雄分院雖認其共同私運管制物品進口
逾公告數額，但因伊在第一審法院審理時，曾向該法院具狀否認其有出資伍拾萬元購
買香菇之事實，目前此部分亦經第三審法院發回台灣高等法院高雄分院重新審理中，
如審理結果伊所稱屬實，則再審被告所認定之事實，勢將重新調整，從而此部分亦有
請鈞院裁定停止訴訟程序之必要云云，經核再審原告確有共同私運貨物進口之行為，
已如前述，且再審原告迄未提示海關稅單或其他足以證明系爭貨物確係完稅進口之證
據，所訴殊無可採，本件亦無停止訴訟程序之必要。再審原告起訴意旨，並無理由，
判決駁回再審原告在前訴訟程序之訴。
本院查：（一）、本件原判決係本院終局確定判決，不得上訴；若其有法定再審事由
，當事人得於法定不變期間內對其提起再審之訴。本件再審原告以原判決適用法規顯
有錯誤，對之不服，誤以上訴為之，仍應作有利於再審原告之認定，即仍應以再審程
序審理之。（二）、現行行政訴訟法施行法第二條規定：「新法施行後，於施行前已
繫屬而尚未終結之行政訴訟事件，由最高行政法院依新法裁判之。如認起訴無理由者
，應予駁回；有理由者，應為原告勝訴之判決或發交該管轄高等行政法院依新法審判
之」，現行行政訴訟法於八十九年七月一日施行，而再審原告於八十九年一月二十日
向本院提起行政訴訟，係於新法施行前已繫屬本院而尚未終結之行政訴訟事件，依現
行行政訴訟法施行法第二條規定，由本院依新法裁判之，於法並無不合。再審原告謂
其減少由高等行政法院判決之審級，不無誤會。（三）、行政訴訟當事人對本院之判
決提起再審之訴，必須具有行政訴訟法第二百七十三條第一項所列各款情形之一者，
或該條第二項之情形始得為之，而該條第一項第一款所謂適用法規顯有錯誤者，係指
原判決所適用之法規與該案應適用之現行法規相違背或與解釋判例有所牴觸者而言，
至於法律上見解之歧異，再審原告對之縱有爭執，要難謂為適用法規顯有錯誤，而據
為再審之理由。本件原判決就法規適用詳為論述，亦對再審原告在前訴訟程序之主張
一一予以論駁，並敘明無停止訴訟程序之必要，核其所適用之法規與該案應適用之現
行法規並無違背，與解釋判例，亦無牴觸，並無所謂適用法規顯有錯誤之情形。且再
審原告所提出之八十八年度台上字第七二六八號刑事判決係該案之原判決撤銷，發回
台灣高等法院高雄分院，該刑事案件尚未確定，尚不得據之謂原判決適用法規顯有錯
誤；又證據之取捨與當事人所希冀者不同，致其事實之認定亦異於該當事人之主張者
，不得謂為適用法規顯有錯誤。再審原告以前揭所載再審起訴意旨，主張原判決適用
法規顯有錯誤，核屬法律上見解之歧異。從而再審原告主張原判決有行政訴訟法第二
百七十三條第一項第一款之再審事由提起本件再審之訴，揆諸首揭說明，殊難認有再
審理由，應予駁回。
據上論結，本件再審之訴為無理由，爰依行政訴訟法第二百七十八條第二項、第九十
八條第三項前段，判決如主文。
中　　華　　民　　國　　九十一　　　年　　　十二　　　月　　　五　　　　日
                    最 高 行 政 法 院  第 三 庭
                                審 判 長 法  官　　　葉　振　權
                                         法  官      林　家　惠
                                         法  官　　　吳　錦　龍
                                         法  官　　　劉　鑫　楨
                                         法  官　　　吳　明　鴻
右  正  本  證  明  與  原  本  無  異
　　　　　　　　　　　　　　　　　　　　 法院書記官　陳　盛　信
中　　華　　民　　國　　九十一　　　年　　　十二　　　月　　　五　　　　日
